【裁判字號】    92,簡,176
【裁判日期】    920822
【裁判案由】    違反道路交通管理處罰條例
【裁判全文】
高雄高等行政法院裁定                        九十二年度簡字第一七六號
    原      告  甲○○
    被      告  高雄市政府交通局
    代  表  人  乙○○  局長
右當事人間因違反道路交通管理處罰條例事件，原告不服高雄市政府中華民國九十二
年四月二十八日高市府法一字第○九二○○二三一四八號訴願決定，提起行政訴訟。
本院裁定如左：
    主  文
原告之訴駁回。
訴訟費用由原告負擔。
    理  由
一、按「被告機關經裁撤或改組者，以承受其業務之機關為被告機關。」行政訴訟法
    第二十六條前段定有明文。本件原處分機關高雄市交通事件裁決所業於民國（下
    同）九十二年一月一日改隸為高雄市政府交通局交通事件裁決處，核其組織性質
    僅屬高雄市政府交通局之內部單位，並不具行政機關資格，依前開法律規定，應
    以高雄市政府交通局為本件之被告機關，合先敘明。
二、次按訴訟事件不屬行政法院之權限者，行政法院應以裁定駁回之，行政訴訟法第
    一百零七條第一項第一款定有明文；又同法第二條規定：「公法上之爭議，除法
    律別有規定外，得依本法提起行政訴訟。」固明示公法上爭議事件，原則上均得
    依該法所定各種訴訟類型提起行政訴訟；惟性質上雖屬公法爭議事件，然因法律
    另有特別規定者，即應依其他訴訟程序救濟，而不得依行政訴訟法提起行政訴訟
    。又按「違反本條例之行為，由左列機關處罰之：一、第十二條至第六十八條由
    公路主管機關處罰。二、第六十九條至第八十四條由警察機關處罰。」、「受處
    分人，不服第八條主管機關所為之處罰，得於接到裁決書之翌日起二十日內，向
    管轄地方法院聲明異議。法院受理前項異議，以裁定為之。不服前項裁定，受處
    分人或原處分機關得為抗告。但對抗告之裁定不得再抗告。」亦為道路交通管理
    處罰條例第八條第一項、第八十七條所明定。司法院釋字第四一八號解釋亦謂：
    「‧‧‧道路交通管理處罰條例第八十七條規定，受處分人因交通違規事件，不
    服主管機關所為之處罰，得向管轄地方法院聲明異議；不服地方法院對聲明異議
    所為之裁定，得為抗告，但不得再抗告。此項程序，既已給予當事人申辯及提出
    證據之機會，符合正當法律程序，與憲法第十六條保障人民訴訟權之意旨尚無牴
    觸。」準此，有關交通違規處罰案件，受處分人如對主管機關所為之處罰不服，
    自應依該條規定向管轄地方法院（普通法院）聲明異議；如對異議之裁定不服，
    再循抗告程序尋求救濟。此即行政訴訟法第二條所稱「法律別有規定」之情形。
    是違反上開條例遭受處罰之受處分人倘有不服，尚不得提起訴願及行政訴訟，合
    先敘明。
三、經查，本件原告於九十一年八月二日上午十一時二十分許，未隨身攜帶駕駛執照
    騎乘車牌號碼ＹＶＰ—四四三號輕機車，行經高雄市○○路與高鳳路口轉彎時，
    不依標誌、標線、號誌指示，即未依規定兩段式左轉，經高雄市政府警察局小港
    分局員警以原告無照駕駛及騎乘機車未依規定兩段式左轉，違反道路交通管理處
    罰條例第二十一條第一項第一款及第四十八條第二款規定為由，當場填具高雄市
    政府警察局Ｂ00000000號舉發違反道路交通管理事件通知單逕行舉發，
    載明應到案日期為同年八月十六日，並扣留車輛牌照。原告因不服舉發，於同年
    八月十六日至原處分機關高雄市交通事件裁決所到案陳述意見，經原處分機關由
    公路監理系統查出原告於七十五年十一月十四日即考領有機車駕照，並非無照駕
    駛，乃依職權改以原告駕駛車輛未隨身攜帶駕駛執照及汽車駕駛人轉彎時不依標
    誌、標線、號誌指示，違反道路交通管理處罰條例第二十五條第三款、第四十八
    條第二款規定，開立高市交裁字第裁三二—Ｂ00000000號違反道路交通
    管理事件裁決書，裁處原告罰鍰新台幣（下同）九百元，交由原告當場簽收在案
    （此部分裁罰，業經原告向台灣高雄地方法院聲明異議，經駁回後，又向台灣高
    等法院高雄分院提起抗告，亦遭駁回確定）。嗣原告委託訴外人陳英灼於同年八
    月二十九日至原處分機關繳納罰鍰並領回車輛牌照，惟經原處分機關所屬作業人
    員查獲原告持有之駕駛執照自八十二年五月七日已逾期多年，乃又依職權以原告
    持有逾期之駕駛執照駕車，違反道路交通管理處罰條例第二十二條第一項第六款
    規定，追加裁處原告罰鍰一千八百元；另原告違反同條例第二十五條第三款及第
    四十八條第二款部分，因原告之受託人陳英灼並未告知原處分機關所屬作業人員
    原告前已按時到案簽收裁決書之詳情，原處分機關遂以原告逾越應到案期限十五
    日內，參考違反道路交通管理事件統一裁罰基準表，乃分別裁處四百元及一千元
    ，以上合計裁處原告罰鍰三千二百元等情，業經兩造分別陳明在卷，復有該舉發
    違反道路交通管理事件通知單、違反道路交通管理事件裁決書等附於原處分卷可
    稽。本件原告對於原處分機關於九十一年八月二十九日裁處罰鍰三千二百元之處
    分不服，乃向高雄市政府提起訴願，經該府以本件非屬訴願救範圍內之事項，而
    從程序上決定不予受理。原告仍表不服，提起本件行政訴訟，主張略以：原處分
    機關該次裁罰處分並未開立裁決書，致伊不能向法院聲明異議，且原處分機關九
    十一年八月十六日裁罰九百元之處分繼續存在，故同年八月二十九日在對原告裁
    罰三千二百元，顯屬違法之行政處分等語，為其論據。然揆諸前開說明，原告對
    被告之裁罰處分不服，自應向管轄之地方法院聲明異議，尋求救濟，始為正辦；
    況且，本件被告依據道路交通管理處罰條例所為之交通裁罰處分，是否已作成裁
    決書送達原告，僅涉及原告向管轄地方法院聲明異議期間之起算時點，尚不影響
    該裁罰處分之救濟程序應屬普通法院管轄性質，從而本院對於原告於九十一年八
    月二十九日所受之交通裁罰處分，仍無審判權，則原告向本院提起行政訴訟，請
    求撤銷訴願決定及原處分，即難認為合法，應以裁定駁回。
據上論結，本件原告之訴為不合法，依行政訴訟法第二百三十六條、第一百零七條第
一項第一款、第一百零四條、民事訴訟法第九十五條、第七十八條，裁定如主文。
中      華      民      國    九十二    年      八      月    二十二    日
                              高雄高等行政法院第二庭
                                          法      官  呂佳徵
右為正本係照原本作成。
如不服本裁定，應於送達後十日內，向本院提出抗告狀並表明抗告理由，如於本裁定
宣示後送達前提起抗告者，應於裁定送達後十日內補提抗告理由書（須按他造當事人
人數附繕本）。
提起抗告應繳納送達用雙掛號郵票六份（每份三十四元）。
中      華      民      國    九十二    年      八      月    二十二    日
                                          法院書記官  謝文輝
附註：
行政訴訟法第二百三十五條（第一項、第二項）：
對於適用簡易程序之裁判提起上訴或抗告，須經最高行政法院之許可。
前項許可，以訴訟事件所涉及之法律見解具有原則性者為限。


司法院資訊處製作；財團法人民間司法改革基金會備份。
